【裁判字號】    95,重訴,78
【裁判日期】    950601
【裁判案由】    清償債務
【裁判全文】
臺灣桃園地方法院民事判決              95年度重訴字第78號
原      告  文普有限公司
法定代理人  丁○○
訴訟代理人  邱鎮北律師
複  代理人  甲○○
被      告  霖隆企業股份有限公司
兼  法  定
代  理  人  戊○○
被      告  金于實業有限公司
法定代理人  丙○○
被      告  乙○○
上列當事人間請求清償債務事件，本院於中華民國95年5 月18日
言詞辯論終結，判決如下：
    主    文
被告應給付原告新臺幣陸佰陸拾捌萬肆仟玖佰玖拾肆元，及自民
國九十四年十二月一日起至清償日止，按年息百分之二點五計算
之利息。
原告其餘之訴駁回。
訴訟費用由被告負擔。
本判決原告勝訴部分，於原告以新臺幣貳佰參拾萬元為被告預供
擔保後，得為假執行。
原告其餘假執行之聲請駁回。
    事    實
甲、原告方面：
一、聲明：
（一）被告應給付原告新臺幣（下同）6,684,994 元及自民國94
      年10月31日起至清償日止，按年息2.5%計算之利息。
（二）訴訟費用由被告負擔。
（三）原告願供擔保，請准宣告假執行。
二、陳述：被告霖隆企業股份有限公司（下稱霖隆公司）與原告
    生意往來已久，且其於支付原告貨款時，均開立被告金于實
    業有限公司（下稱金于公司）及被告乙○○之支票或其客票
    為之，惟自93年2 月份起，被告霖隆公司所交付之支票均遭
    退票，積欠原告貨款共9,081,502 元。嗣經兩造協議後，於
    93年4 月29日訂立清償協議書（下稱系爭清償協議），約定
    分6 年共72期，分期償還上開貨款，利息則以年息2.5%計算
    ，而每期應清償之金額包括本金及利息均如系爭清償協議之
    附表所示，被告戊○○、乙○○則為連帶保證人。惟被告等
    清償至94年10月份第19期合計金額為2,396,508 元後，即未
    再清償，屢經催討，仍未置理，尚欠原告6,684,994 元。而
    依系爭清償協議第2 條之約定，第11期後之給付應於每月30
    日前按期清償之，如有1 期未清償，即視為全部到期，則原
    告自得依系爭清償協議約定之法律關係，訴請判決如訴之聲
    明所示。
三、證據：提出清償協議書影本1 份、戶籍謄本2 紙、公司變更
    登記表3 份。
乙、被告乙○○方面：
一、聲明：駁回原告之訴。
二、陳述：當初係被告霖隆公司給原告的票有問題，被告乙○○
    其時是在被告霖隆公司處擔任採購，原告說被告乙○○個人
    要開票出來，否則不願供貨予被告霖隆公司，被告乙○○才
    簽發自己的票出來，原告並要求被告乙○○簽系爭清償協議
    ，但事後原告仍未繼續供貨予被告霖隆公司，且被告乙○○
    已清償部分系爭清償協議所約定之票款，此為被告乙○○所
    連帶保證之部分，原告應不能再向被告乙○○請求。
丙、被告霖隆公司、戊○○方面：
一、聲明：駁回原告之訴。
二、陳述：當初跟原告的貨款出問題，差了1 千多萬元，後來陸
    續償還4 百多萬元，還欠6 百多萬元。由於現在景氣不好，
    希望原告把金額降低。
丁、被告金于公司方面：被告金于公司未於言詞辯論期日到場，
    亦未提出準備書狀作何聲明或陳述。
戊、本院依職權函查被告金于公司登記事項及歷次變更登記表、
    被告金于公司有無聲報清算人及清算終結事項，有經濟部中
    部辦公室95年4 月10日經中三字第09530900420 號函暨所附
    資料、臺灣彰化地方法院95年4 月13日彰院鳴民義94年度司
    字第32號函在卷。
    理    由
壹、程序方面：
一、按當事人得以合意定第一審管轄法院。但以關於由一定法律
    關係而生之訴訟為限。前項合意，應以文書證之，民事訴訟
    法第24條定有明文。本件原告係以系爭清償協議所生之爭執
    提起訴訟，而被告之住所、營業所雖均在彰化縣而非本院轄
    區，惟系爭清償協議第5 條已明文約定：「就本協議書內容
    有所爭議，雙方同意以臺灣桃園地方法院為第一審管轄法院
    。」之內容（見本院卷第8 頁），則依上揭法律規定，本院
    就本件訴訟，自有管轄權。
二、本件被告金于公司業經經濟部命令解散，惟因逾期未申請解
    散登記，故經濟部以94年5 月30日經授中字第09434727790
    號函廢止其公司登記在案，有其變更登記表上之註記（見本
    院卷第35頁）、經濟部上開函文（見本院卷第52頁）可稽，
    且其清算人丙○○係於94年10月20日向臺灣彰化地方法院具
    狀呈報於94年10月13日就任為被告金于公司之清算人，惟尚
    未呈報清算完結之情，亦有臺灣彰化地方法院95年4 月13日
    彰院鳴民義94年度司字第32號函在卷可憑（見本院卷第53頁
    ），則依公司法第8 條第2 項：「公司之經理人或清算人，
    股份有限公司之發起人、監察人、檢查人、重整人或重整監
    督人，在執行職務範圍內，亦為公司負責人。」之規定，本
    件訴訟自應由被告金于公司之清算人丙○○為其法定代理人
    。
三、本件被告金于公司經合法通知，無正當理由，未於言詞辯論
    期日到場，核無民事訴訟法第386 條各款所列情形，此部分
    爰依原告聲請，由其一造辯論而為判決。
貳、實體方面：
一、原告起訴主張，被告霖隆公司前因積欠原告之貨款債務合計
    9,081,502 元。經兩造協商後於93年4 月29日訂立系爭清償
    協議，約定分6 年共72期，分期償還上開貨款，利息則以年
    息2.5%計算，每期應清償之金額包括本金及利息均如系爭清
    償協議之附表所示，被告戊○○、乙○○則為連帶保證人。
    惟被告等清償至94年10月份第19期合計金額為2,396,508 元
    後，即未再清償，屢經催討，仍未置理，尚欠6,684,994 元
    未給付予原告，且依系爭清償協議第2 條之約定，第11期後
    之給付應於每月30日前按期清償之，如有1 期未清償，即視
    為全部到期，則原告自得依系爭清償協議約定之法律關係，
    訴請判決如訴之聲明所示等語。
二、被告乙○○係以：伊當初在被告霖隆公司處擔任採購，原告
    要求伊個人開票，否則不願繼續供貨予被告霖隆公司，並要
    求伊簽系爭清償協議，但事後原告並未繼續供貨予被告霖隆
    公司，且伊已清償所保證之票款部分，原告不能再向伊請求
    等語，資為抗辯。
    被告霖隆公司、戊○○則以：因為現在景氣不好，希望原告
    把金額降低等語置辯。
    被告金于公司未於言詞辯論期日到場，亦未提出準備書狀作
    何聲明或陳述。
三、原告所主張被告霖隆公司前積欠原告貨款共9,081,502 元，
    嗣經兩造協議後訂立系爭清償協議，約定分6 年共72期，分
    期償還上開貨款，利息則以年息2.5%計算，而每期應清償之
    金額包括本金及利息則均如系爭清償協議之附表所示，被告
    戊○○、乙○○並擔任連帶保證人。惟被告等清償至94年10
    月份第19期合計金額為2,396,508 元後，即未再清償，尚欠
    原告6,684,994 元之事實，有系爭清償協議1 份（見本院卷
    第7 頁至第9 頁）、附表1 紙（見本院卷第30頁背面），並
    為被告乙○○、霖隆公司、戊○○所不爭執，另被告金于公
    司則未於言詞辯論時到庭爭執，復未提出書狀作何聲明或陳
    述，是本院依上開調查證據之結果，認原告此部分之主張，
    已堪信為真實。
四、又遍查系爭清償協議之約定內容，並未如被告乙○○所抗辯
    稱原告於其開立票據及在系爭清償協議上簽名後，即願意或
    有義務繼續供貨予被告霖隆公司之記載，則被告乙○○此部
    分之抗辯，自無足採。再按「甲方（即被告霖隆公司、金于
    公司）同意此筆貨款以6 年，共計72期攤還如附表所示，時
    間自93年4 月起至99年3 月止，並以銀行抒困融資利率2.5%
    之年利率加計利息一併還清乙方（即原告）。」、「甲方願
    分72期清償所積欠貨款，於簽立本清償計劃書時，先當場交
    付10張支票，剩餘如附表所示之62期分期給付之貨款（即自
    第11期起至第72期止），應於每月30日前，按期清償之，並
    直接交付乙方，倘若甲方1 期未清償，則視為全部到期。」
    、「乙方於簽立本約後，除非甲方未依規定分期清償外，於
    乙方就甲方簽立本約前，所交付之任何支票（含客票）取得
    執行名義後，不得再加以強制執行，或請求甲方之連帶保證
    人即丙方（即被告乙○○）及丁方（即被告戊○○）負連帶
    清償責任。」、「連帶保證人丙方（即被告戊○○）及丁方
    （即被告乙○○）同意放棄先訴抗辯權。」系爭清償協議第
    1 條至第4 條有明文約定。可知被告霖隆公司、金于公司若
    未依約定分期清償上開貨款債務，則全部債務視為到期，且
    原告仍得向連帶保證人即被告戊○○、乙○○請求負連帶清
    償責任甚明。而按保證債務之所謂連帶，係指保證人與主債
    務人負同一債務，對於債權人各負全部給付之責任者而言，
    此就民法第272 條第1 項規定連帶債務之文義參照觀之甚明
    ，最高法院45年台上字第1426號意旨足資參照。準此，被告
    乙○○、戊○○既就被告霖隆公司、金于公司依系爭清償協
    議所負之債務負連帶保證責任，則在上開債務未完全清償以
    前，就未清償之部分，自仍負全部給付之責任無誤。是被告
    乙○○所抗辯稱伊已清償其所保證之部分，原告不能再向伊
    請求等語，揆諸上開說明，自屬於法不符，尚難採信。
五、綜上所述，被告霖隆公司、金于公司依系爭清償協議，對於
    原告所負之債務餘額9,081,502 元既已視為全部到期，而被
    告戊○○、乙○○復為上開債務之連帶保證人，且須負連帶
    清償責任等事實既均足認定無誤，則原告請求被告應如數給
    付（原告於聲明中並未主張連帶給付），自屬有據。
六、另按給付有確定期限者，債務人自期限屆滿時起，負遲延責
    任，民法第229 條第1 項定有明文。且本件被告所負如系爭
    清償協議附表所示第11期起至第72期止之分期給付金額，應
    於每月30日前，按期清償之，倘若1 期未清償，則視為全部
    到期，系爭清償協議第2 條已有約定，前亦述及。則被告自
    應自上開確定之給付期限起負其遲延責任，亦即原告得請求
    自被告遲延時起，依系爭清償協議第1 條約定之利率即年息
    2.5%計算之利息。惟查，系爭清償協議附表所示第1 期至第
    19期之金額均已清償完畢，前亦認定無誤，而第20期金額之
    給付期限則係在94年11月30日以前，此觀系爭清償協議附表
    之記載即明（見本院卷第30頁背面），故被告應自翌日即94
    年12月1 日起始負遲延責任，則原告所請求計算利息之期間
    ，自應以此日起算，始合上開約定而可採信，故原告逾此範
    圍所請求之利息部分，並不可採。
七、從而，原告依系爭清償協議約定之法律關係，請求被告給付
    原告6,684,994 元及自94年12月1 日起至清償日止，按年息
    2.5%計算之利息，為有理由，應予准許，原告逾此範圍之請
    求，則為無理由，應予駁回。
八、本件原告陳明願供擔保以代釋明，聲請宣告假執行，就其勝
    訴部分，經核無不合，爰酌定相當擔保金額准許之；至其敗
    訴部分，其假執行之聲請，已失所附麗，應予駁回。
據上論結，本件原告之訴為一部有理由，一部無理由，依民事訴
訟法第385 條第1 項前段、第79條、第85條第1 項前段、第390
條第2 項，判決如主文。
中    華    民    國    95    年    6     月     1    日
                      民事第二庭  法  官  張震武
右為正本係照原本作成
如對本判決上訴，須於判決送達後20日內向本院提出上訴狀
中    華    民    國    95    年    6     月     1    日
                                  書記官  李家


司法院資訊處製作；財團法人民間司法改革基金會備份。
